【裁判字號】    96,訴,1739
【裁判日期】    971126
【裁判案由】    搶奪等
【裁判全文】
臺灣板橋地方法院刑事判決              96年度訴字第1739號
公  訴  人  臺灣板橋地方法院檢察署檢察官
被      告  癸○○
上列被告因搶奪等案件，經檢察官提起公訴（96年度偵緝字第91
4 號、96年度偵字第6588號），本院判決如下：
    主  文
癸○○犯如附表一所示之罪，各處如附表一所示之刑；應執行有
期徒刑貳年壹月。
其餘被訴搶奪部分無罪。
    事  實
一、癸○○前因搶奪案件，經本院（起訴書誤載為臺灣高等法院
    ）以93年度訴字第2125號判處有期徒刑1 年10月確定，經入
    監執行，刑期起算日期為民國94年1 月31日，而於95年5 月
    1 日縮短刑期假釋出監，並於同年7 月27日（起訴書誤載為
    同年8 月18日）縮刑期滿未經撤銷假釋，上開有期徒刑以已
    執行論。詎癸○○仍不知悔改，其與其兄廖敬義2 人因均無
    正當工作，缺錢花用，竟共謀竊取他人之機車作為犯罪工具
    ，再騎乘該竊得之機車行搶他人財物（廖敬義所涉竊盜、搶
    奪等犯行，另案經本院及臺灣高等法院判決確定）；謀議既
    定，癸○○、廖敬義2 人即共同基於意圖為自己不法所有之
    犯意聯絡，推由癸○○於如附表一編號1 所示之行為時間、
    行為地點，持癸○○所有之機車鑰匙1 支，發動停置於該處
    路邊之戊○○所有車牌號碼FNY-786 號重型機車而竊取之，
    得手後即將該機車駛離，供作癸○○與廖敬義2 人共同行搶
    之用。嗣癸○○、廖敬義2 人即共同基於意圖為自己不法所
    有之犯意聯絡，先後於如附表一編號2 至編號5 所示之行為
    時間、行為地點，均由廖敬義騎乘上開竊得之重型機車，後
    座搭載癸○○，鎖定獨自行走於路邊之如附表一編號2 至編
    號5 所示之各被害人為行搶對象，而由廖敬義騎乘機車自後
    方接近各該被害人，趁各該被害人不及防備之際，由後座之
    癸○○出手搶奪各該被害人手持或肩掛之皮包（皮包內之財
    物詳附表一編號2 至編號5 所示），得手後即共乘機車加速
    逃逸。嗣癸○○於犯案後，即將上開車牌號碼FNY-786 號之
    重型機車棄置於臺北縣中和市○○路618 號前，而為警尋獲
    （前述癸○○行竊所用之機車鑰匙1 支，業經癸○○丟棄而
    滅失），再經警調取前述搶案發生地點附近之監視器錄影畫
    面清查可疑之嫌疑人後，先於96年1 月7 日晚間10時許，在
    癸○○、廖敬義2 人共同居住之臺北縣中和市○○路131 之
    11號3 樓住處查獲廖敬義，再於96年3 月17日晚間11時30分
    許，在臺北縣中和市○○路727 號前將癸○○緝獲，而偵得
    全盤上情。
二、案經如附表一編號2 至編號5 所示之被害人訴由臺北縣政府
    警察局中和分局報請臺灣板橋地方法院檢察署檢察官偵查起
    訴。
    理  由
壹、有罪部分：
一、按被告以外之人於審判外之陳述，經當事人於審判程序同意
    作為證據，法院審酌該言詞陳述或書面陳述作成時之情況，
    認為適當者，得為證據，刑事訴訟法第159 條之5 第1 項定
    有明文。本件被害人戊○○、告訴人乙○、丙○○、甲○○○、丁○○等人於警詢中所為之陳述，被告癸○○及檢察官
    於本院審判程序中，均表示無意見且同意作為證據（見本院
    96年7 月17日準備程序筆錄第2 頁），本院審酌上開被害人
    、告訴人於警詢中所為陳述，分別係關於渠等發現機車遭竊
    （被害人戊○○部分）及皮包遭搶經過之始末（告訴人乙○
    、丙○○、甲○○○、丁○○部分），依渠等陳述作成時之
    外部情況，並無該等供述證據係違法取得或信用性明顯過低
    之情形，認為適當，依首揭刑事訴訟法第159 條之5 第1 項
    規定，上開被害人、告訴人於警詢中之陳述，自有證據能力
    ，此合先敘明。
二、上揭事實，業據被告於本院審理時坦白承認，核與被害人戊○○、告訴人乙○、丙○○、甲○○○、丁○○等人於警詢
    中所為之指訴及檢察官訊問時結證所述之情節相符，並有臺
    北縣政府警察局車輛失竊尋獲電腦輸入單1 紙、被害人戊○○所出具之贓物認領保管單1 紙、監視器錄影翻拍照片數幀
    等在卷可稽，足認被告上開自白，核與事實相符；本件事證
    明確，被告犯行堪以認定。
三、核被告如附表一編號1 所載之行為，係犯刑法第320 條第1
    項之竊盜罪；被告如附表一編號2 至編號5 所載之行為，均
    係犯刑法第325 條第1 項之搶奪罪。被告上開竊盜、搶奪等
    犯行，與廖敬義間有犯意之聯絡及行為之分擔，渠等並已共
    同實行犯罪之行為，均為共同正犯。被告上開1 次竊盜、4
    次搶奪等5 項犯行，犯意各別，行為互殊，應予分論併罰。
    又被告有如事實欄第1 項所載之犯罪科刑及執行紀錄，有臺
    灣高等法院被告前案紀錄表在卷可參，其於受有期徒刑之執
    行完畢後，5 年內故意再犯本件有期徒刑以上之罪，為累犯
    ，應依刑法第47條第1 項規定加重其刑。爰審酌被告之犯罪
    動機、目的、手段、所竊取及行搶所得財物之價值、其行為
    對於各被害人、告訴人所造成之損害程度，及被告犯後於本
    院審理時終能坦承全部犯行，態度尚稱良好等一切情狀，就
    其各項犯行分別量處如主文所示之刑，以資懲儆。又被告犯
    罪後，中華民國九十六年罪犯減刑條例業經總統於96年7 月
    4 日公布，並自同年月16日起生效施行，核本件被告之犯罪
    時間，均係在96年4 月24日以前，合於該條例所列之減刑要
    件，爰依該條例第2 條第1 項第3 款規定，均減其宣告刑二
    分之一，並就減得之刑定其應執行刑。至被告如附表一編號
    1 所載竊盜犯行所使用之機車鑰匙1 支，業經被告事後丟棄
    而滅失，此據被告供述明確，爰不另宣告沒收，附予敘明。
貳、無罪部分：
一、公訴意旨另以：被告癸○○復意圖為自己不法之所有，先後
    於如附表二所示之行為時間、行為地點，騎乘其父廖德喜所
    有之車牌號碼VKQ-161 號輕型機車（起訴書誤載為重型機車
    ），鎖定如附表二所示之各被害人為行搶對象，而騎乘機車
    自後方接近各該被害人，趁各該被害人不及防備之際，出手
    搶奪各該被害人手持或肩掛之皮包得手（皮包內之財物詳附
    表二所示）；因認被告此部分之行為，另涉犯刑法第325 條
    第1 項之搶奪罪嫌。
二、按犯罪事實應依證據認定之，無證據不得認定犯罪事實；不
    能證明被告犯罪者，應諭知無罪之判決，刑事訴訟法第154
    條第2 項、第301 條第1 項分別定有明文。又認定不利於被
    告之事實，須依積極證據，苟積極證據不足為不利於被告事
    實之認定時，即應為有利於被告之認定，更不必有何有利之
    證據；再犯罪事實之認定，應憑真實之證據，倘證據是否真
    實尚欠明確，自難以擬制推測之方式，為其判斷之基礎；刑
    事訴訟上證明之資料，無論為直接或間接證據，均須達於通
    常一般之人均不致有所懷疑，而得確信其為真實之程度，始
    得據為有罪之認定，若其關於被告是否犯罪之證明未能達此
    程度，而有合理懷疑之存在，致使無從形成有罪之確信，根
    據「罪證有疑，利於被告」之證據法則，即不得遽為不利被
    告之認定，最高法院30年上字第816 號、53年台上字第656
    號、76年台上字第4986號分別著有判例可資參照。
三、訊據被告堅詞否認有何此部分公訴意旨所指之搶奪犯行，辯
    稱：伊只有與其兄廖敬義共同搶奪，沒有自己單獨搶奪過，
    伊更不可能騎乘其父親之機車行搶，伊為警緝獲當天被送到
    警局，警員要伊認幾條搶奪案件，伊不肯認，警員就用毛巾
    矇住伊的臉，把伊帶到警局地下室，還說要用電擊棒電伊，
    伊因為害怕才認了該5 件搶奪案，事實上該5 件搶奪案均非
    伊所為等語。經查，公訴人認被告涉犯此部分搶奪罪嫌，無
    非係以被告於警詢中之自白，及被害人己○○、子○○、庚○○、辛○○、壬○○等人於警詢中之指訴、被害人壬○○
    於檢察官訊問時之指述，及卷附監視器錄影翻拍照片數幀等
    ，為其主要論據。惟查：
  (一)被告於96年3 月17日為警緝獲後，於翌日上午接受警方詢問
    ，其於當次警詢中，固坦承確有前述公訴意旨所指之5 次搶
    奪犯行（見臺灣板橋地方法院檢察署96年度偵字第6588號偵
    查卷宗【下稱偵查卷】第9 至第13頁之調查筆錄），然被告
    於同日解送臺灣板橋地方法院檢察署檢察官訊問時，旋即更
    易前詞，堅稱並無此部分之搶奪犯行，辯稱：係警員用布將
    伊眼睛矇起來，把伊帶到地下室強迫伊認的等語（見偵查卷
    第48頁之訊問筆錄），嗣檢察官於同日向本院聲請羈押被告
    ，本院訊問時，被告亦堅詞否認此部分之搶奪犯行，而為前
    述同一情節之答辯（見本院96年度聲羈字第273 號卷宗第4
    頁之訊問筆錄），且被告於其後之偵、審程序中，對於此部
    分公訴意旨所指之搶奪犯行，均為否認犯罪之陳述；綜觀上
    情，被告於警詢中雖曾自白此部分之搶奪犯行，惟其既已旋
    於同日檢察官訊問及本院訊問時，均改稱並無此部分之搶奪
    犯行，是無論被告上開於警詢中之自白是否確有被告所述非
    出於任意性之情事，於欠缺其他具體明確之積極證據足資補
    強之情形下，究難單憑被告上開惟一於警詢中所為之自白，
    遽為不利於被告之事實認定。
  (二)又被害人己○○、子○○、庚○○、辛○○、壬○○等人於
    警詢中所為之指訴，係關於渠等分別於如附表二所示之時、
    地遭機車騎士搶奪皮包之事實，惟關於行搶者是否為被告乙
    節，被害人己○○陳稱：伊無法辨識當時行搶之人是否為被
    告等語（見偵查卷第15頁之調查筆錄），被害人子○○陳稱
    ：伊只記得行搶之人有戴安全帽（全罩或半罩式不確定），
    著深色夾克，其餘特徵伊就不記得了等語（見偵查卷第17頁
    之調查筆錄），被害人庚○○陳稱：伊僅記得行搶之人身材
    壯碩，著黑色風衣，戴黑色半罩式安全帽，伊不清楚行搶之
    人之身高、年齡等語（見偵查卷第22至第23頁之調查筆錄）
    ，被害人辛○○則陳稱：行搶之人騎乘淺色機車，戴黑色半
    罩式安全帽，著白色外套，伊無其他特徵及線索可提供等語
    （見偵查卷第24至第25頁之調查筆錄）；依上開被害人己○○、子○○、庚○○、辛○○等人指訴之情節，顯無從據以
    認定被告即為當時行搶渠等財物之人，甚屬灼然。至被害人
    壬○○於警詢中，固指稱：伊係遭1 名騎乘輕型機車之歹徒
    自右後方搶奪皮包，該機車之車牌號碼、顏色均不清楚，伊
    當場可以指認被告即為當時搶奪伊財物之人等情（見偵查卷
    第26至第27頁之調查筆錄），嗣被害人壬○○於檢察官訊問
    時，經檢察官提示被告之照片供其指認，其亦陳稱：伊是從
    側面看到行搶之人，感覺該人很消瘦，該行搶之人就是照片
    中之被告等情（見偵查卷第78頁之訊問筆錄）；惟查，當時
    出手搶奪被害人壬○○財物之人，既係騎乘機車犯案，該行
    為人頭部必有戴安全帽，而無論其所配戴者為全罩式或半罩
    式之安全帽，該安全帽對於行為人之相貌及臉部外觀，必有
    相當程度之掩飾效果，且衡諸該行為人係趁被害人壬○○不
    及防備之際，自右後方出手搶奪被害人壬○○之皮包，則該
    行為人行搶之動作，必僅發生於電光火石之瞬間，且於得手
    後，亦必騎乘機車加速駛離現場逃逸，而被害人壬○○復自
    稱係自側面看見行搶之人，是於如此短暫、急迫之時間，亦
    非正面直視之角度，加以該行搶之人係頭戴安全帽遮掩其部
    分相貌及臉部外觀之情形下，被害人壬○○是否確能清楚辨
    識行搶之人容貌而指證不移，顯非無疑問；尤其，被害人壬○○對於行為人當時所騎乘之機車顏色等易於觀察之外部特
    徵，既已表示無法清楚記憶，則其對於行為人面部容貌之細
    部特徵，反能清楚記憶並為指認，此亦非情理之常；況且，
    被害人壬○○於警詢中指認被告時，係以單人現場指認之方
    式為之（見偵查卷第27頁之調查筆錄、第32頁之指認照片）
    ，並未踐行合法之指認程序（至少須有多位外觀特徵非顯然
    相異之人列隊供指認，並告以指認人犯嫌非必於該等指認對
    象之內等），被害人壬○○為指認時，自難保不受「先入為
    主」之想法所影響，率認警員所緝獲並令其指認之人即為當
    時行搶之人，而被害人壬○○一旦於初次指認時指認被告，
    「被告即為當時行搶之人」之觀念，將更易於深植其記憶之
    中，則被害人壬○○於日後檢察官訊問時，對於被告堅指不
    移，自亦屬當然之結果，無從確保其客觀性及正確性；從而
    ，被害人壬○○上開指訴之情節，亦難憑為不利於被告之事
    實認定。
  (三)再觀諸卷附監視器錄影翻拍照片數幀（見偵查卷第32至第37
    頁），僅能認畫面中之機車騎士確有出手搶奪行走於路邊之
    女子所持皮包之事實，惟自照片之內容，仍無從窺見該機車
    騎士有何足以特定或識別之特徵，更遑論據以認定被告即為
    該名行搶之機車騎士；從而，上開監視器錄影翻拍照片，亦
    不能執以為不利於被告之事實認定，甚為顯然。
四、綜上所述，本件公訴人認被告涉犯此部分搶奪罪所憑之積極
    證據，均不足證明被告有何搶奪犯行；此外，本院復查無其
    他積極證據足認被告有公訴人此部分所指之搶奪犯行，揆諸
    前揭條文規定及判例意旨，不能證明被告此部分之犯罪，即
    應為被告無罪之諭知，以昭審慎。
據上論斷，應依刑事訴訟法第299 條第1 項前段、第301 條第1
項，刑法第28條、第320 條第1 項、第325 條第1 項、第47條第
1 項、第51條第5 款，中華民國九十六年罪犯減刑條例第2 條第
1 項第3 款、第7 條，刑法施行法第1 條之1 第1 項、第2 項前
段，判決如主文。
本案經檢察官連思藩到庭執行職務
中    華    民    國    97    年    11    月    26    日
                刑事第十五庭  審判長法  官  張江澤
                                    法  官  陳海寧
                                    法  官  劉景宜
上列正本證明與原本無異。
如不服本判決，應於判決送達後10日內敘明上訴理由，向本院提
出上訴狀 (應附繕本) ，上訴於臺灣高等法院。其未敘述上訴理
由者，應於上訴期間屆滿後20日內向本院補提理由書「切勿逕送
上級法院」。
                                    書記官  謝秀青
中    華    民    國    97    年    12    月    22    日
附表一
┌─┬────┬─────┬────┬────────┬────────┐
│編│行為時間│ 行為地點 │ 被害人 │   所得財物     │所犯罪名及宣告刑│
│號│（民國）│          │        │                │                │
├─┼────┼─────┼────┼────────┼────────┤
│ 1│95年12月│臺北縣中和│戊○○  │車牌號碼FNY-786 │癸○○共同竊盜，│
│  │25日凌晨│市○○街30│        │號重型機車1 輛  │累犯，處有期徒刑│
│  │2時許   │巷31號前  │        │                │伍月；減為有期徒│
│  │        │          │        │                │刑貳月又拾伍日。│
├─┼────┼─────┼────┼────────┼────────┤
│2 │95年12月│臺北縣中和│乙○    │皮包1 只（內有現│癸○○共同意圖為│
│  │27日上午│市○○路28│        │金新臺幣【下同】│自己不法之所有，│
│  │10時45分│號前      │        │5,000 元、健保卡│而搶奪他人之動產│
│  │許      │          │        │2 張、行動電話1 │，累犯，處有期徒│
│  │        │          │        │具、信用卡1 張等│刑壹年；減為有期│
│  │        │          │        │物）            │徒刑陸月。      │
├─┼────┼─────┼────┼────────┼────────┤
│3 │95年12月│臺北縣中和│丙○○  │皮包1 只（內有行│癸○○共同意圖為│
│  │29日上午│市○○路  │（起訴書│動電話1 具、MP3 │自己不法之所有，│
│  │7 時15分│252巷2號前│誤載為「│播放機1 台、鑰匙│而搶奪他人之動產│
│  │許時    │          │曹家琳」│1 串、化妝品、工│，累犯，處有期徒│
│  │        │          │）      │作證1 張、CD1 片│刑壹年；減為有期│
│  │        │          │        │、鉛筆盒1 個、數│徒刑陸月。      │
│  │        │          │        │位相機1 台等物）│                │
├─┼────┼─────┼────┼────────┼────────┤
│4 │95年12月│臺北縣中和│甲○○○│皮包1 只（內有身│癸○○共同意圖為│
│  │29日上午│市○○路  │        │分證3 張、健保卡│自己不法之所有，│
│  │7 時25分│399 巷10號│        │、汽車駕駛執照、│而搶奪他人之動產│
│  │許      │前        │        │提款卡、信用卡各│，累犯，處有期徒│
│  │        │          │        │1 張、手錶1 支、│刑壹年；減為有期│
│  │        │          │        │手鍊1 條、行動電│徒刑陸月。      │
│  │        │          │        │話2 具、MP3 播放│                │
│  │        │          │        │機1 台、紐幣100 │                │
│  │        │          │        │元、現金3,000 元│                │
│  │        │          │        │、女用皮夾1 只等│                │
│  │        │          │        │物）            │                │
│  │        │          │        │                │                │
├─┼────┼─────┼────┼────────┼────────┤
│5 │96年1 月│臺北縣中和│丁○○  │皮包1 只（內有身│癸○○共同意圖為│
│  │1 日下午│市○○路65│        │分證1 張、健保卡│自己不法之所有，│
│  │3 時50分│號前      │        │2 張、信用卡2 張│而搶奪他人之動產│
│  │許      │          │        │、提款卡1 張、賣│，累犯，處有期徒│
│  │        │          │        │場會員卡1 張、現│刑壹年；減為有期│
│  │        │          │        │金5,500 元等物）│徒刑陸月。      │
└─┴────┴─────┴────┴────────┴────────┘
附表二
┌─┬────┬─────┬────┬────────┐
│編│行為時間│ 行為地點 │ 被害人 │   所得財物     │
│號│（民國）│          │        │                │
├─┼────┼─────┼────┼────────┤
│ 1│96年1 月│臺北縣中和│己○○  │皮包1 只（內有現│
│  │26日下午│市○○街60│        │金7,000 元、行動│
│  │2 時40分│巷4 號前  │        │電話1 具、健保卡│
│  │許      │          │        │、墜子等物）    │
├─┼────┼─────┼────┼────────┤
│2 │96年1 月│臺北縣中和│子○○  │皮包1 只（內有現│
│  │28日晚間│市○○路3 │        │金500 元、身分證│
│  │6 時10分│段10巷37弄│        │件、鑰匙、行動電│
│  │許      │前        │        │話等物）        │
├─┼────┼─────┼────┼────────┤
│3 │96年1 月│臺北縣中和│庚○○  │皮包1 只（內有現│
│  │29日上午│市○○街31│        │金600 元、健保卡│
│  │7 時10分│巷口前    │        │、提款卡、印章等│
│  │許時    │          │        │物）            │
├─┼────┼─────┼────┼────────┤
│4 │96年3 月│臺北縣中和│辛○○  │皮包1 只（內有現│
│  │1 日上午│市○○路  │        │金5,000 元、信用│
│  │8 時3 分│239 巷71弄│        │卡、提款卡、證件│
│  │許      │前        │        │等物）          │
├─┼────┼─────┼────┼────────┤
│5 │96年3 月│臺北縣中和│壬○○  │皮包1 只（內有現│
│  │1 日晚間│市○○街60│        │金2,300 元、信用│
│  │9 時5 分│巷前      │        │卡、證件等物）  │
│  │許      │          │        │                │
└─┴────┴─────┴────┴────────┘
附錄本案論罪科刑法條全文：
刑法第320條第1項、第325條第1項
中華民國刑法第320條
（普通竊盜罪、竊佔罪）
意圖為自己或第三人不法之所有，而竊取他人之動產者，為竊盜
罪，處5年以下有期徒刑、拘役或5百元以下罰金。
意圖為自己或第三人不法之利益，而竊佔他人之不動產者，依前
項之規定處斷。
前二項之未遂犯罰之。
中華民國刑法第325條
（普通搶奪罪）
意圖為自己或第三人不法之所有，而搶奪他人之動產者，處6月
以上5年以下有期徒刑。
因而致人於死者，處無期徒刑或7年以上有期徒刑，致重傷者，
處3年以上10年以下有期徒刑。
第 1 項之未遂犯罰之。


司法院資訊處製作；財團法人民間司法改革基金會備份。
